臺灣苗栗地方法院民事裁定
110年度監宣字第81號
聲  請  人  胡○才  



相  對  人  胡○之  

關  係  人  楊○枝  

上列聲請人聲請對相對人為監護宣告事件，本院裁定如下：
    主  文
一、宣告相對人胡○之（民國00年00月0日生，身分證統一編號：
    Z000000000號）為受監護宣告之人。
二、選定聲請人胡○才（民國00年0月00日生，身分證統一編號：
    Z000000000號）為相對人胡○之之監護人。
三、指定關係人楊○枝（民國00年0月0日生，身分證統一編號：Z
    000000000號）為會同開具財產清冊之人。
四、程序費用新台幣壹仟元由受監護宣告之人負擔。
    理  由
一、按對於因精神障礙或其他心智缺陷，致不能為意思表示或受
    意思表示，或不能辨識其意思效果者，法院得因本人、配偶
    、四親等之親屬，最近1年有同居事實之其他親屬、檢察官
    、主管機關或社會福利機構之聲請，為監護之宣告，民法第
    14條第1項定有明文。次按，受監護宣告之人應置監護人；
    法院為監護之宣告時，應依職權就配偶、四親等內之親屬、
    最近1年有同居事實之其他親屬、主管機關、社會福利機構
    或其他適當之人選定1人或數人為監護人，並同時指定會同
    開具財產清冊之人；法院選定監護人時，應依受監護宣告之
    人之最佳利益，優先考量受監護宣告之人之意見，審酌一切
    情狀，並注意下列事項：一、受監護宣告之人之身心狀態與
    生活及財產狀況。二、受監護宣告之人與其配偶、子女或其
    他共同生活之人間之情感狀況。三、監護人之職業、經歷、
    意見及其與受監護宣告之人之利害關係。四、法人為監護人
    時，其事業之種類與內容，法人及其代表人與受監護宣告之
    人之利害關係，民法第1110條、第1111條第1項、第1111條
    之1定有明文。末按，法院應於鑑定人前，就應受監護宣告
    之人之精神或心智狀況，訊問鑑定人及應受監護宣告之人，
    始得為監護之宣告。但有事實足認無訊問之必要者，不在此
    限。鑑定應有精神科專科醫師或具精神科經驗之醫師參與並
    出具書面報告，家事事件法第167條定有明文。
二、聲請人主張略以：聲請人胡○才為相對人胡○之之父，相對人
    於民國80年3月12日起，因極重度身心障礙，雖經送醫診治
    ，仍不見起色，現不能為意思表示或受意思表示，或不能辨
    識其意思表示之效果，為此請求依法宣告相對人為受監護宣
    告之人及選定聲請人為相對人之監護人，並指定關係人楊○
    枝即相對人母親為會同開具財產清冊之人等語，業據其提出
    親屬系統表、同意書、戶籍資料及相對人之中華民國身心障
    礙證明等件為證。另本院依職權函詢大千綜合醫院關於相對
    人之身心狀況，該院回覆略以：依109年7月20 日病歷記載
    ，相對人於9歲即失能，不會行走，坐輪椅，智能不足無法
    與人對談，平時由外籍看護照顧，須由他人餵食，有意識但
    無法遵循指令；110年5月4日到院看診，腹部超音波顯示有
    疑似右側肝血管瘤，於110年5月10日安排腹部電腦斷層檢查
    等語，有大千綜合醫院110年6月7日(110)千醫字第11006016
    號函在卷可參。
三、又經大千醫療社團法人南勢醫院簡易精神鑑定報告載明略以
    ：相對人9歲時因腦部缺氧，出現極重度功能退化，有嚴重
    認知功能障礙，語言會談能力受損致無法會談，無法回答名
    字及辨識家人，定向感差，不知時間地點，判斷力及自理差
    ，僅可配合簡單指令動作(如舉手腳)，目前在家安置。相對
    人意識呈清醒狀態，但無法理解複雜問話內容及回答，與他
    人互動及理解能力均差、思考力與現實感均明顯缺損。相對
    人辨別行為是非及依辨別而為行為之能力差，已達無法妥善
    處理自己事務之程度，符合監護宣告條件。綜觀上情，足認
    相對人確因精神障礙或其他心智缺陷，致不能為意思表示或
    受意思表示，或不能辨識其意思表示效果之程度，爰宣告相
    對人為受監護宣告之人。
四、茲參酌苗栗縣政府身心障礙者聲請監護宣告案件訪視調查表
    載明略以：相對人領有第3、7類極重度身障證明，訪視觀察
    相對人與聲請人間有深厚親子關係，相對人與其父母即聲請
    人與關係人同住照顧，亦有一名外籍看護協助，使用長期照
    顧服務，評估由聲請人及關係人分別擔任相對人之監護人及
    會同開具財產清冊之人，協助相對人處理重大事務決策，並
    無不適當之處等語，有社團法人苗栗縣肢體傷殘自強協會11
    0年10月1日苗肢殘自（監宣）字第110053號函覆之上開訪視
    報告附卷可佐。另參酌相對人之親屬均同意聲請人擔任相對
    人之監護人，關係人擔任會同開具財產清冊之人，有同意書
    在卷為憑。茲審酌聲請人為相對人父親，為相對人最近之親
    屬，表明願意照顧相對人，目前相對人之醫療照顧亦無疏忽
    不當之處，考量相對人之身心狀態、療養生活與家人間之情
    感狀況，及審酌聲請人之職業、經歷、意見及其與相對人之
    利害關係，爰選定聲請人胡○才為相對人之監護人，另關係
    人楊○枝為相對人母親，同意擔任會同開具財產清冊之人，
    爰依上揭規定，指定關係人楊○枝為會同開具財產清冊之人
    。
五、末按，監護人於執行有關受監護人之生活、護養療治及財產
    之職務時，應尊重受監護人之意思，並考量其身心狀況與生
    活狀況；監護開始時，監護人對於受監護人之財產，應依規
    定會同本院選定開具財產清冊之人，於2 個月內開具財產清
    冊，並陳報法院；於前條之財產清冊開具完成並陳報法院前
    ，監護人對於受監護人之財產僅得為管理上必要之行為；監
    護人對於受監護人之財產，非為受監護人之利益，不得使用
    、代為或同意處分；監護人代理受監護人購置或處分財產，
    或就其居住之建築物或基地出租、供他人使用或終止租賃，
    非經法院許可，不生效力；民法第1112條、第1113條準用第
    1099條、第1099-1條、第1101條第1 項及第2 項之規定甚明
    ，請參照辦理。
六、依家事事件法第164條第2項，裁定如主文。 
中　　華　　民　　國　　110 　年　　10　　月　　14　　日
               家事法庭  法　　　官  李太正
以上正本係照原本作成。
如對本裁定抗告，須於裁定送達後10日之不變期間內，向本院提
出抗告狀，並繳納抗告費新臺幣1,000元。
中　　華　　民　　國　　110 　年　　10　　月　　14　　日
                         書　記　官　陳明芳